【裁判字號】    97,消債抗,53
【裁判日期】    980117
【裁判案由】    更生事件之抗告
【裁判全文】
臺灣臺南地方法院民事裁定            97年度消債抗字第53號
抗  告  人  甲○○
                        樓
上列抗告人因消費者債務清理條例事件聲請更生，對中華民國97
年7 月31日本院97年度消債更字508 號裁定提起抗告，本院裁定
如下：
    主  文
抗告駁回。
抗告程序費用新臺幣壹仟元由抗告人負擔。
    理  由
一、本件抗告意旨略以：抗告人以書面向最大債權人台新國際商
    業銀行（下稱台新銀行）請求共同協商，並同時另行要求債
    權銀行向法院聲明同意暫緩對抗告人之財產強制執行，然債
    權銀行並不同意暫緩。此依消費者債務清理條例（下稱同條
    例）施行細則第44條之規定，視為協商不成立。故抗告人即
    得向法院聲請更生，而毋庸再有不成立之證明。原裁定認定
    銀行皆有同意延緩執行，實有違誤。債權人是否有向法院提
    出聲明暫緩執行應以抗告人提出聲請案件時為判斷時點，不
    容於抗告人提出聲請後債務清理案件後才同意暫緩執行。且
    抗告人負債總額已超過總資產甚多，每月收入不足以償還債
    權銀行要求之金額，自已符合更生條件，並有准許更生之必
    要。為此依法提起本件抗告等語。並聲明：(一)原裁定廢棄。
    (二)依債清條例第151條第5項但書規定准予開始更生程序。
二、按債務人對於金融機構因消費借貸、自用住宅借款、信用卡
    或現金卡契約而負債務，在聲請更生或清算前，應提出債權
    人清冊，以書面向最大債權金融機構請求協商債務清償方案
    並表明共同協商之意旨，本條例第151條第1項定有明文。揆
    其立法意旨無非認債務人對於金融機構因前開原因所負欠債
    務，其法律關係較為單純明確，金融機構並已訂有債務協商
    機制，如能協商成立，債務人不需依債清條例聲請更生或清
    算，可疏減法院負擔，有效分配司法資源，並使債務人得自
    主解決其債務，爰就此部分採行協商前置主義。次按債務人
    在聲請更生或清算前，應提出債權人清冊，以書面向最大債
    權金融機構請求協商債務清償方案並表明共同協商之意旨，
    自債務人提出協商請求之翌日起逾30日不開始協商，或自開
    始協商之翌日起，逾90日協商不成立，債務人得逕向法院聲
    請更生或清算，或債務人依本條例第151條第1項規定請求協
    商債務清償方案後，任一債權金融機構於協商期間內對其財
    產聲請強制執行者，視為協商不成立；債權金融機構於債務
    人請求協商前已聲請法院開始強制執行程序，而不同意延緩
    執行者，亦同。同條例第151條第1項、第153條、施行細則
    第44條定有明文。揆其立法意旨無非認協商意旨既在疏減法
    院負擔，而責由最大債權銀行介入以求當事人間之自主解決
    債務，則最大債權銀行於適當範圍內通知債務人配合提出相
    關文件並參與協商過程，應無不當。若抗告人無正當理由故
    意拖延不參與協商程序，藉此脫法方法延滯協商程序之進行
    ，以達其意圖規避協商前置制度之目的，將使前置協商先行
    制度之設計形同具文，且債務人對於金融機構因前開原因所
    負欠債務，其法律關係較為單純明確，金融機構並已訂有債
    務協商機制，如能協商成立，債務人不需依本條例聲請更生
    或清算，可疏減法院負擔，有效分配司法資源，並使債務人
    得自主解決其債務，爰就此部分採行協商前置主義，故若債
    務人聲請更生、清算前未依上開規定先與最大債權金融機構
    協商而不成立，依消費者債務清理條例第8條前段，即欠缺
    聲請之要件，且此程序上要件之欠缺無從補正，應逕予駁回
    。
三、經查：
  (一)抗告人因有對於金融機構因消費借貸、自用住宅借款、信用
    卡或現金卡契約而負債務，且曾於民國97年5月26日以消費
    者債務清理條例債務人向金融機構辦理前置協商申請書及延
    緩執行申請書向債權金融機構請求共同協商債務清償方案，
    有抗告人提供上開申請書影本各1份在卷足憑（見原審卷第
    16 頁至第17頁），復為台新銀行所不爭執，堪信為真實。
  (二)至台新銀行前於97年8月5日通知抗告人協商面談，然抗告人
    並未到場。嗣台新銀行另於同年8月14日再次通知抗告人到
    場參與協商，抗告人亦未到場。則台新銀行依前置協商作業
    準則規範認定本件視同為未請求協商，有台新銀行97年12月
    9日台新債協97法字第80191號函覆及永豐信用卡股份有限公
    司陳報狀各1份在卷可稽。足認本件協商程序乃因抗告人未
    配合協商面談，致台新銀行無法進行前置協商程序，以決定
    是否有開始協商之實益，從而自難認抗告人確有申請協商之
    真意，亦難謂抗告人已合法踐行前置協商程序。
  (三)又本件協商申請既因抗告人經最大債權金融機構通知面談兩
    次無故不到場面談而視同未申請，自難謂抗告人已合法踐行
    前置協商程序。從而，縱認抗告人主張債權金融機構於協商
    期間內對其財產聲請強制執行為真實，亦因抗告人未合法踐
    行前置協商程序而無債清條例施行細則第44條之適用。
  (四)綜上，抗告人提起本件聲請並未遵循同條例第151條第1項之
    規定與全體金融機構債權人先行債務協商之機制，且上開欠
    缺又屬無從補正，依上說明，自應駁回其更生之聲請。從而
    抗告人之抗告理由，並非可採。原裁定駁回其更生之聲請，
    於法並無違誤，抗告意旨仍指摘原裁定不當，求予廢棄另為
    裁定，為無理由，應予駁回。
四、據上論結，本件抗告為無理由，依消費者債務清理條例第15
    條，民事訴訟法第495條之1第1項、第449條第1項、第95條
    、第78條，裁定如主文。
中    華    民    國    98    年    1     月    17    日
                  民事第三庭  審判長法  官  高榮宏
                                    法  官  林福來
                                    法  官  黃莉莉
以上正本係照原本作成。
本裁定不得抗告。
中    華    民    國    97    年    1     月    17    日
                                    書記官  陳著振


司法院資訊處製作；財團法人民間司法改革基金會備份。
